臺灣臺東地方法院民事裁定　　　　　　　100年度監宣字第5號
聲　請　人　謝美譽
相　對　人　毛彥晨
關　係　人　毛永富
上列聲請人聲請對相對人為監護宣告事件，本院裁定如下：
    主    文
宣告毛彥晨（男，民國○○○年○月○日生，身分證統一編號：
Ｚ000000000號）為受監護宣告之人。
選定謝美譽（女，民國○○○年○月○○日生，身分證統一編號
：Ｚ000000000號）為受監護宣告之人之監護人。
指定毛永富（男，民國○○○年○月○○日生，身分證統一編號
：Ｚ000000000號）為會同開具財產清冊之人。
聲請程序費用新臺幣壹仟元由受監護宣告之人毛彥晨負擔。
    理    由
一、聲請意旨略以：聲請人謝美譽之長孫即相對人毛彥晨，出生
    時缺氧致成為小頭症患者，無法學會說話及行走，大多時間
    均躺臥在床，並因發生癲癇，經診斷為腦性麻痺，領有多重
    身心障礙極重度之身心障礙手冊，生活自理完全須仰賴他人
    ，已達心神喪失致不能處理自己事務之程度，為此依民事訴
    訟法第597條之規定，聲請准予裁定宣告相對人為受監護之
    人，並選定聲請人為其監護人等語。
二、按對於因精神障礙或其他心智缺陷，致不能為意思表示或受
    意思表示，或不能辨識其意思表示之效果者，法院得因本人
    、配偶、四親等內之親屬、最近一年有同居事實之其他親屬
    、檢察官、主管機關或社會福利機構之聲請，為監護之宣告
    ，民法第14條第1項定有明文。經查：
  (一)聲請人謝美譽為相對人毛彥晨之祖母，業據提出戶籍謄本在
    卷足憑；又相對人因上開疾病，已達致不能為意思表示或受
    意思表示之程度乙情，亦據聲請人提出財團法人天主教會嘉
    義教區附設嘉義縣私立聖心教養院（以下簡稱嘉義聖心教養
    院）在院證明書及中華民國殘障手冊影本各乙紙為證。
  (二)再本院囑託臺灣嘉義地方法院鑑定，經該院法官於鑑定人即
    王裕庭醫師前，就相對人之姓名、年籍等事項訊問相對人，
    相對人均無反應，鑑定人則稱：據臨床觀察及相對人家屬之
    陳述，相對人自小認知功能低落，無法與人溝通，缺乏自我
    照顧能力，生活作息完全依賴他人協助，故相對人身心障礙
    ，已無為意思表示及受意思表示之能力等語，有臺灣嘉義地
    方法院100年3月31日堪驗筆錄乙份在卷足參。又本件經鑑定
    人鑑定結果認為：相對人出生時缺氧，被診斷為小頭症，無
    法學會說話及行走，大多時間均躺臥在床，並曾因發生癲癇
    ，再經診斷為腦性麻痺，領有多重身心障礙極重度之身心障
    礙手冊，後安置於嘉義聖心教養院期間，依舊無法行走與說
    話，生活自理完全須仰賴他人，又相對人於鑑定當日躺臥床
    上，使用呼吸器協助呼吸，無法回答問題，甚至無法跟隨指
    令作出動作，偶會出現躁動，須保護性約束四肢以防止危險
    ，應屬器質性腦病變患者，從小即無發展出用語言表達意思
    之能力，無法和人適當的互動，缺乏知情理會之能力，已符
    合心神喪失之標準等情，亦有財團法人天主教聖馬爾定醫院
    100年4月15日(100)惠醫字第0435號函所附精神鑑定報告書乙
    份在卷可稽（參見本院卷第44至46頁）。綜上，本院認相對
    人因精神障礙或其他心智缺陷，已達致不能為意思表示或受
    意思表示之程度，按諸首揭規定，本件聲請應予准許，爰對
    相對人為監護之宣告。
三、次按受監護宣告之人應置監護人。法院為監護之宣告時，應
    依職權就配偶、四親等內之親屬、最近一年有同居事實之其
    他親屬、主管機關、社會福利機構或其他適當之人選定一人
    或數人為監護人，並同時指定會同開具財產清冊之人。法院
    為前項選定及指定前，得命主管機關或社會福利機構進行訪
    視，提出調查報告及建議。監護之聲請人或利害關係人亦得
    提出相關資料或證據，供法院斟酌。法院選定監護人時，應
    依受監護宣告之人之最佳利益，優先考量受監護宣告之人之
    意見，審酌一切情狀，並注意下列事項：(一)受監護宣告之人
    之身心狀態與生活及財產狀況；(二)受監護宣告之人與其配偶
    、子女或其他共同生活之人間之情感狀況；(三)監護人之職業
    、經歷、意見及其與受監護宣告之人之利害關係；(四)法人為
    監護人時，其事業之種類與內容，法人及其代表人與受監護
    宣告之人之利害關係。民法第1110條、第1111條、第1111條
    之1 分別定有明文。再按監護宣告之裁定，應同時選定監護
    人及指定會同開具財產清冊之人，並附理由，民事訴訟法第
    604條第1項亦著有明文。經查：聲請人為相對人之祖母，其
    於本院訊問時表明同意擔任監護人之意願，相對人之生母王
    碧霞亦到庭陳明同意由聲請人擔任相對人監護人之旨，有本
    院100年4月28日調查筆錄及同意書各乙份在卷可稽。另經本
    院函請臺東縣政府社會處進行訪視，據覆略以：相對人因患
    有多重身心障礙，生活不能自理，父母於79年間離婚，後其
    母再婚、其父於84年間往生，聲請人主動承擔照顧相對人之
    責，雖曾於86年經臺灣宜蘭地方法院，以86年度家訴字第25
    號民事判決改由聲請人擔任相對人之監護人，惟相對人現逾
    20歲，經榮民服務中心告知須聲請監護，始能讓相對人保有
    其父退役軍人遺孤身分，遂依法提起本件聲請，以利後續辦
    理相對人生活照顧事宜；聲請人現與再婚配偶黃贊烈、子毛
    永富同住於臺東縣臺東市，每月除領有老人年金新臺幣（下
    同）三千元外，其餘生活費用均由其配偶支應，經濟狀況正
    常，居住環境整潔舒適，而相對人現安置於嘉義聖心教養院
    ，每月二萬元之教養費用則由政府全額補助，又據教養院社
    工表示，相對人屬重度癱瘓，須由照顧員協助生活起居事務
    ，聲請人對相對人非常關心，平均每3月會探望1次，對院內
    活動及聯繫辦理事務皆能積極配合。經評估，聲請人自相對
    人出生長期協助照顧至今，並承擔相對人監護照顧之責，讓
    相對人之母與其他親屬能安穩生活及照顧自己家庭，建請本
    院依相對人最佳利益酌定之，有臺東縣政府100年2月25日府
    社福字第1003008499號函檢附之訪視建議報告乙份在卷可稽
    （參見本院卷第27至30頁）。本院參酌上情，認由聲請人任
    監護人，最能符合相對人即受監護宣告之人之最佳利益，爰
    選定聲請人謝美譽為監護人；另關係人即聲請人之次子毛永
    富，亦係相對人之叔，並到庭表明同意擔任會同開具財產清
    冊之人，有本院100年4月28日調查筆錄乙份附卷可考，爰指
    定毛永富為會同開具財產清冊之人。
四、末按民法第1113條準用同法第1099條、第1109條之規定，監
    護開始時，監護人對於受監護人之財產，應依規定會同法院
    指定會同開具財產清冊之人，於二個月內開具財產清冊，並
    陳報法院；監護人於執行監護職務時，因故意或過失，致生
    損害於受監護人者，應負賠償之責。準此，監護人謝美譽於
    本裁定確定後，應會同如主文第三項所示之受指定人毛永富
    ，於二個月內開具財產清冊，並陳報法院，併此敘明。
五、依民事訴訟法第608條第1項，非訟事件法第24條第1項，裁
    定如主文所示。
中    華    民    國    100   年    5     月    3     日
                    家事法庭法  官  康文毅
以上正本係照原本作成。
如不服本裁定關於選定監護人及指定會同開具財產清冊之人等部
分，應於送達後10日內向本院提出抗告狀，並繳納抗告費新臺幣
1,000元；其餘關於宣告監護之部分，不得抗告。
中    華    民    國    100   年    5     月    3     日
                            書記官  高美枝